【裁判字號】    95,訴,267
【裁判日期】    950323
【裁判案由】    毒品危害防制條例等
【裁判全文】
臺灣板橋地方法院刑事判決               95年度訴字第267號
公  訴  人  臺灣板橋地方法院檢察署檢察官
被      告  甲○○
                    （現在臺灣臺北看守所羈押中）
指定辯護人  本院公設辯護人  湯明純
上列被告因強盜等案件，經檢察官提起公訴（94年度偵字第1869
6 、19920 號），本院判決如下：
    主  文
甲○○共同以欺瞞之方法使人施用第三級毒品，累犯，處有期徒
刑伍年陸月。
    事  實
一、甲○○於民國87年間，因違反藥事法案件，經本院以87年度
    訴字第1242號判決有期徒刑四月，又於89年間，因施用毒品
    案件，經本院以89年度重簡字第726 號判決有期徒刑三月，
    上開二案件接續執行，於90年9 月24日執行完畢（構成累犯
    ）。詎甲○○猶不知悔改，其與其妻黃卉羚（另由檢察官簽
    分偵辦中）因經濟情況不佳，又有負債，而於結識丙○○後
    ，認為丙○○資力雄厚，有機可趁，竟共同意圖為自己不法
    之所有，並基於以非法方法使人施用第三級毒品而為強盜之
    犯意聯絡，於94年10月24日上午，由黃卉羚以電話向丙○○
    稱沒錢吃飯，丙○○遂邀其於同日中午前往台北縣三重市○○街「花蓮餐廳」用餐，甲○○與黃卉羚即攜帶事先準備含
    有第三級毒品氟硝西泮（俗稱FM2）成 分之安眠藥騎車冒雨
    前往赴約，丙○○為免二人因淋雨成疾，於同日中午13時30
    分許在花蓮餐廳對面之「上格飯店」，以休息名義訂下102
    號房供甲○○夫婦沐浴更衣，並陪同二人進入該飯店內，其
    後黃卉羚即在上格飯店內，將渠等所攜帶之安眠藥摻入飲料
    ，提供予丙○○飲用，丙○○喝下飲料後隨即昏迷不省人事
    ，甲○○及黃卉羚以此欺瞞之方式使丙○○施用第三級毒品
    ，並至使丙○○不能抗拒後，趁機強盜丙○○身上之黃金項
    鍊1 條、黃金手鍊1   條、百達斐麗手錶1 只、眼鏡4 副、
    DUNHILL 打火機1 只、行動電話1 支、皮夾1 只、玉佩1 枚
    、戒指2 只、現金新臺幣（下同）6,000 元、中國信託商業
    銀行、第一商業銀行、安信信用卡股份有限公司發行之信用
    卡各1 張、與日盛國際商業銀行之信用卡（係與全國加油站
    聯名之GOGO卡）1 張、身分證、駕駛執照各1 張及丙○○在
    該旅館泊車之收據，再持該泊車收據向櫃臺領得丙○○所有
    之9B－6136號自用小客車。得手後，隨即離開上格飯店，並
    於當日晚間前往臺北縣淡水鎮○○路之當鋪，以6 萬元代價
    典當上開得手之項鍊、手鍊，甲○○復意圖為自己不法之所
    有，於94年10月26日持上開日盛銀行信用卡，前往全國加油
    站成子寮站，簽帳消費，使該加油站人員誤認係丙○○或經
    授權之人使用該信用卡而提供油品（該筆消費依銀行與全國
    加油站之約定，消費金額低於3,000 元者，即並不需以簽帳
    方式為之）。其後甲○○為免駕駛上開車輛時遭警查緝，遂
    將9B－6136號自用小客車係經強取得來一事告知乙○○（由
    本院另行審結），乙○○聽聞上情後，因知悉其朋友真實年
    籍姓名不詳、綽號「阿章」之成年男子（以下簡稱「阿章」
    ）持有CM－2159號自用小客車車牌2 面（該車牌係為方永慶
    所有，於94年10月9 日在臺北縣板橋市○○路507 號後面巷
    內失竊），故應允甲○○代為向「阿章」商借上開CM－2159
    號二面車牌，而於94年10月26日，在臺北縣板橋市○○街收
    受該二面車牌，旋於同日晚間，在臺北縣板橋市○○路轉交
    予甲○○，甲○○即將原懸掛在上開強盜取得之自用小客車
    上之9B－6136號車牌2 面拆下，更換成懸掛前開CM－2159號
    車牌二面。其後甲○○與乙○○於94年10月28日晚間23時30
    分許，相偕前往臺北縣板橋市○○路○段156 巷87號前欲駕
    駛前開丙○○所有之自用小客車時（當時懸掛CM－2159號車
    牌），當場為埋伏之員警查獲，並起出上開百達斐麗手錶1
    只、行動電話1 支、玉佩1 枚（嗣已由丙○○領回），復由
    甲○○自願帶同警前往臺北縣板橋市○○街121 之3 號前，
    而自甲○○所有之CRA －597 號機車置物箱內取出9B－6136
    號車牌二面。
二、案經丙○○訴由台北市政府警察局移送臺灣板橋地方法院檢
    察署檢察官偵查起訴。
    理  由
一、按刑事訴訟法第159 條第1 項雖規定，被告以外之人於審判
    外之言詞或書面陳述，除法律有規定外，不得作為證據。惟
    同法第159 條之5 第1 、2 項已規定，經當事人於審判程序
    同意作為證據，法院審酌該言詞陳述或書面陳述作成時之情
    況，認為適當者，亦得為證據。當事人、代理人或辯護人於
    法院調查證據時，知有第159 條第1 項不得為證據之情形，
    而未於言詞辯論終結前聲明異議者，視為有前項之同意（指
    同條第1 項之同意作為證據），此乃第159 條第1 項所容許
    ，得作為證據之例外規定之一。經查，本案被告甲○○、辯
    護人及檢察官於言詞辯論終結前，均未就所調查之證據主張
    有刑事訴訟法第159 條第1 項不得為證據之情形，是本案經
    調查之證據均有證據能力，合先敘明。
二、上揭事實，業據被告甲○○於本院審理時坦承屬實，此核與
    被害人丙○○於警詢及偵查中指訴被告有與他的妻子黃卉玲
    在其飲用之飲料中摻入安眠藥而強盜其財物之情節相符合。
    被告確有與被害人進入上格飯店之情節，有上格飯店監視錄
    影帶暨翻拍照片6 幀在卷可稽。又被害人飲用由被告夫婦所
    提供之1 杯飲料內確含有第三級毒品氟硝西泮乙節，此有現
    場採證照片4 張、察採證同意書、內政部警政署刑事警察局
    94年12月29日刑鑑字第0940193614號鑑定書各1 紙在卷足憑
    。此外，並有臺北縣政府警察局車輛失竊電腦輸入單、「車
    輛竊盜、車牌失竊資料個別查詢報表－查詢車輛認可資料」
    、贓物認領保管單各1 紙、起獲上開車輛及其車牌之採證照
    片共10幀附卷可考。是被告之任意性自白有上開補強證據可
    資佐證，核與事實相符，堪以採信為真實。本案事證已臻明
    確，被告犯行堪以認定，應依法論科。
三、核被告所為，係犯毒品危害防制條例第6 條第3 項之以欺瞞
    之方法使人施用第三級毒品罪、刑法第328 條第1 項之強盜
    罪、同法第339 條第1 項之詐欺取財罪。被告與其妻黃卉羚
    間，就上開以欺瞞之方法使人施用第三級毒品罪及強盜罪，
    均有犯意聯絡及行為分擔，為共同正犯。又被告所犯上開三
    罪間，有方法結果之牽連犯關係，應從一情節重之以欺瞞之
    方法使人施用第三級毒品罪處斷。查被告於87年間曾因違反
    藥事法案件，經本院以87年度訴字第1242號判決有期徒刑四
    月，又於89年間，因施用毒品案件，經本院以89年度重簡字
    第726 號判處有期徒刑三月，上開二案件接續執行，於90年
    9 月24日執行完畢，有臺灣高等法院被告前案紀錄表在卷可
    稽，其於五年內再犯有期徒刑以上之本罪，應依累犯之規定
    加重其刑。爰審酌被告有上開前科，素行非佳、其犯罪之動
    機、目的、手段、對被害人所生財產上之損害非小、所得利
    益、其犯罪後坦承犯行態度尚佳等一切情狀，量處如主文所
    示之刑，以資懲儆。
四、不另為無罪諭知部分：
(一)、起訴意旨另以：被告將9B－6136號自用小客車係經強盜而得
    一事告知乙○○後，二人為免遭查緝，明知「阿章」之男子
    所持有之CM－2159號自用小客車車牌二面係屬贓物（該車牌
    係為方永慶所有，於94年10月9 日在臺北縣板橋市○○路50
    7 號後面巷內失竊），竟由乙○○於94年10月26日在臺北縣
    板橋市○○街收受該車牌，旋於同日晚間在台北縣板橋市○○路轉交甲○○，供後者懸掛在上開盜得之自用小客車上。
    因認被告另涉犯刑法第349 條第1 項之收受贓物罪嫌。
(二)、按犯罪事實應依證據認定之，無證據不得認定犯罪事實；又
    不能證明被告犯罪或其行為不罰者，應諭知無罪之判決，為
    刑事訴訟法第154 條第2 項、第301 條第1 項所明文。又事
    實之認定，應憑證據，如未能發現相當之證據，或證據不足
    以證明，自不能以推測或擬制之方法，為裁判之基礎，最高
    法院40年台上字第86號判例意旨、69年台上字第1531號判例
    意旨參照。
(三)、公訴人認被告涉犯收受贓物罪嫌，無非係以被害人方永慶於
    警詢中之指證、同案被告乙○○於偵查中之證述、及「車輛
    竊盜、車牌失竊資料個別查詢報表－查詢車輛認可資料」、
    被害人方永慶出具之贓物認領保管單等為其主要論據。訊據
    被告固坦承其有自同案被告乙○○處收受上開CM－2159號車
    牌2 面懸掛在前揭強盜取得之自用小客車上之事實，惟堅決
    否認有何收受贓物犯意，並辯稱：伊主動向乙○○說上開車
    輛係贓車後，他說他朋友「阿章」有辦法拿車牌來換，且車
    牌沒報遺失，要騎機車載伊去伊朋友處，在半路遇到他朋友
    ，他就載他朋友去拿車牌，拿到車牌後，乙○○就單獨回來
    ，乙○○說該車牌係自他朋友的舅舅所有之車子拆下的，伊
    即與他一起把車牌換裝上去，以避免遭警方查緝等語。
(四)、經查：
(1)、同案被告乙○○於本院準備程序時係自承：因被告有告訴我
    上開車輛係以不法方式取得，而我也有告訴「阿章」說我朋
    友甲○○需要車牌一事，「阿章」知道這件事情後，有表示
    要給我們車牌。他當天打電話給我的時候並沒有告訴我要給
    我車牌，而是我到他互助街的時候他當面告訴我要給我車牌
    的，當時甲○○也有與我一起去互助街。他只是說車牌要借
    給我們用而已，並不是說要送給甲○○。當天我及林榮福有
    與「阿章」一起碰面，「阿章」並沒有直接交車牌給甲○○
    ，而是交給我，因為我認識「阿章」，而「阿章」並不認識
    甲○○，所以阿章才會把車牌交給我；我之所以認為這二面
    車牌不是贓物的原因，是因為「阿章」有二台車子，其中一
    台是他平常在開的，另一台是他死去舅舅的，我以為車牌是
    「阿章」那輛已送修車的等語（見本院95年2 月9 日準備程
    序筆錄），此核與被告上開所辯如何取得車牌之情節相符合
    ，足見被告以為上開二面車牌係「阿章」所有，並非子虛。
    參以被告既係欲尋找其他車牌懸掛於其向被害人丙○○強盜
    取得之9B－6136號自用小客車上，以避免遭警方查緝，則倘
    若被告明知乙○○由其朋友「阿章」處取得之CM－2159號車
    牌2 面係屬贓物，衡情其將該2 面車牌懸掛在被害人丙○○
    所有之車輛，不僅無法達到避免為警查緝之目的，反徒增被
    查緝之風險，是以，被告是否自始即知悉上開2 面車牌係贓
    物，仍有合理懷疑存在。故被告上開所辯，尚非無據，
(2)、又被害人方永慶於警詢時之指訴及其所出具之贓物認領保管
    單、「車輛竊盜、車牌失竊資料個別查詢報表－查詢車輛認
    可資料」等書證，至多僅足以證明被害人方永慶之CM－2159
    號自小客車失竊之事實，尚無從遽認被告於收受上開二面車
    牌時即知悉係贓物乙節。此外，復查無其他積極證據足資被
    告涉犯收受贓物罪嫌，其此部分犯行，尚屬不能證明，原應
    就此部分為無罪之諭知，惟公訴人認此部分犯行與前開論罪
    科刑部分有牽連犯之裁判上一罪關係，爰不另為無罪之諭知
    。
據上論斷，應依刑事訴訟法第299 條第1 項前段，毒品危害防制
條例第6 條第3 項，刑法第11條前段、第28條、第328 第1 項、
第339 條第1 項、第55條、第47條，判決如主文。
本案經檢察官陳孟黎到庭執行職務。
中    華    民    國    95    年    3     月    23    日
                  刑事第十一庭  審判長法  官  徐蘭萍
                                      法  官  林漢強
                                      法  官  林淑婷
以上正本證明與原本無異
如不服本判決應於送達後十日內向本院提出上訴狀
                                      書記官  廖貞音
中    華    民    國    95    年    3     月    23    日
附錄本案論罪科刑法條全文：
毒品危害防制條例第6條
以強暴、脅迫、欺瞞或其他非法之方法使人施用第一級毒品者，
處死刑、無期徒刑或十年以上有期徒刑；處無期徒刑或十年以上
有期徒刑者，得併科新臺幣一千萬元以下罰金。
以前項方法使人施用第二級毒品者，處無期徒刑或七年以上有期
徒刑，得併科新臺幣七百萬元以下罰金。
以第一項方法使人施用第三級毒品者，處五年以上有期徒刑，得
併科新臺幣五百萬元以下罰金。
以第一項方法使人施用第四級毒品者，處三年以上十年以下有期
徒刑，得併科新臺幣三百萬元以下罰金。
前四項之未遂犯罰之。
刑法第328條
意圖為自己或第三人不法之所有，以強暴、脅迫、藥劑、催眠術
或他法，至使不能抗拒，而取他人之物或使其交付者，為強盜罪
，處五年以上有期徒刑。
以前項方法得財產上不法之利益或使第三人得之者，亦同。
犯強盜罪因而致人於死者，處死刑、無期徒刑或十年以上有期徒
刑；致重傷者，處無期徒刑或七年以上有期徒刑。
第一項及第二項之未遂犯罰之。
預備犯強盜罪者，處一年以下有期徒刑、拘役或三千元以下罰金
。
刑法第339條
意圖為自己或第三人不法之所有，以詐術使人將本人或第三人之
物交付者，處五年以下有期徒刑、拘役或科或併科一千元以下罰
金。
以前項方法得財產上不法之利益或使第三人得之者，亦同。
前二項之未遂犯罰之。


司法院資訊處製作；財團法人民間司法改革基金會備份。
